【裁判字號】    95,易,745
【裁判日期】    950920
【裁判案由】    業務侵占
【裁判全文】
臺灣士林地方法院刑事判決               95年度易字第745號
公  訴  人  臺灣士林地方法院檢察署檢察官
被      告  甲○○
上列被告因業務侵占案件，經檢察官提起公訴（95年度偵緝字第
540號），本院經訊問被告後，被告為認罪之答辯，本院合議庭
裁定認本件宜由受命法官以簡式審判程序審理並判決如下：
    主  文
甲○○意圖為自己不法之所有，而侵占對於業務上所持有之物，
處有期徒刑陸月，如易科罰金以佰元折算壹日，緩刑貳年。
    事實及理由
一本件犯罪事實及證據除引用檢察官起訴書之記載外，另補充被
  告於本院調查、審理時之自白。
二論罪科刑：
  (一)按被告行為後，前於94年2 月2 日修正公布之刑法，已於95
    年7 月1 日施行（下稱修正後刑法，而95年7 月1 日修正施
    行前之刑法則稱修正前刑法），另刑法施行法亦於95年6 月
    14日增訂該法第1 之1 條規定，並自95年7 月1 日施行。修
    正後刑法第2 條第1 項「行為後法律有變更者，適用行為時
    之法律。但行為後之法律有利於行為人者，適用最有利於行
    為人之法律」之規定，係規範行為後法律變更所生新舊法律
    比較適用之準據法，於新法施行後，自應適用新法第2 條第
    1 項之規定，為「從舊從輕」之比較；又比較新舊法時，應
    就罪刑有關之共犯、未遂犯、想像競合犯、牽連犯、連續犯
    、結合犯，以及累犯加重、自首減輕暨其他法定加減原因（
    如身分加減）與加減例等一切情形，綜其全部罪刑之結果而
    為比較後，再適用有利於行為人之法律處斷，而不得一部割
    裂分別適用不同之新舊法（最高法院24年上字第4634號、29
    年上字第964 號判例意旨、最高法院95年度第8 次刑事庭會
    議決議參照）。經查：
    1.刑法第336 條第2 項業務侵占罪，法定刑得併科銀元3000
      元以下之罰金，依被告行為時之刑法第33條第5 款規定：
      「主刑之種類如左：五、罰金：1 元以上。」，換算新臺
      幣後，為新臺幣3 元以上。惟被告行為後修正刑法第33條
      第5 款規定：「主刑之種類如下：五、罰金：新臺幣1 千
      元以上，以百元計算之。」，經比較修正前後關於科處罰
      金刑之最低刑度規定，自應以被告行為時之刑法較有利於
      被告。
    2.刑法施行法第1 條之1 規定：「中華民國94年1 月7 日刑
      法修正施行後，刑法分則編所定罰金之貨幣單位為新臺幣
      。94年1 月7 日刑法修正時，刑法分則編未修正之條文定
      有罰金者，自94年1 月7 日刑法修正施行後，就其所定數
      額提高為30倍。但72年6 月26日至94年1 月7 日新增或修
      正之條文，就其所定數額提高為3 倍。」，查本件被告所
      犯刑法第336 第2 項之罪，其罰金提高倍數為30倍，比較
      新舊法，新法並未有利於被告，應依刑法第2 條第1 項前
      段適用舊法。
    3.被告行為時之修正前刑法第41條第1 項前段規定：「犯最
      重本刑為5 年以下有期徒刑以下之刑之罪，而受6 個月以
      下有期徒刑或拘役之宣告，因身體、教育、職業、家庭之
      關係或其他正當事由，執行顯有困難者，得以1 元以上3
      元以下折算1 日，易科罰金。」，上開易科罰金折算標準
      ，並依被告行為時之罰金罰鍰提高標準條例第2 條前段（
      現已刪除）規定，就其原定數額提高為100 倍折算1 日，
      則被告行為時之易科罰金折算標準，應以銀元100 元以上
      300 元以下折算1 日，經折算為新臺幣後，應以新臺幣30
      0 元以上900 元以下折算1 日。惟被告行為後之修正後刑
      法第41條第1 項前段則規定：「犯最重本刑為5 年以下有
      期徒刑以下之刑之罪，而受6 個月以下有期徒刑或拘役之
      宣告者，得以新臺幣1 千元、2 千元或3 千元折算1 日，
      易科罰金。」，比較修正前後之易科罰金折算標準，以適
      用被告行為時之修正前刑法規定，並同時引用被告行為時
      之罰金罰鍰提高標準條例第2 條之規定，較有利於被告。
    4.綜合上述各條文修正前後之比較後，應整體適用修正前之
      刑法相關規定及罰金罰鍰提高標準條例之規定。
  (二)核被告所為，係犯修正前刑法第336 條第2 項之業務侵占罪
    。爰審酌被告犯罪之動機、手段、取得之不法利益、業與告
    訴人和解，犯後坦承犯行，賠償告訴人之損害（業據告訴代
    理人白欽中陳述在卷，並有被告開立之本票影本在卷可參）
    等一切情狀，量處如主文所示之刑，並諭知易科罰金之折算
    標準。查被告於行為後，刑法於94年2 月2 日修正公布，95
    年7 月1 日施行，有關緩刑之規定，犯罪在新法施行前，新
    法施行後裁判，緩刑之宣告，應適用新法第74條之規定，有
    最高法院95年度第8 次刑事庭會議紀錄可考。查被告前未曾
    受有期徒刑以上刑之宣告，此有台灣高等法院被告全國前案
    紀錄表在卷可稽，因一時失慮，偶罹刑典，事後已坦承犯行
    ，深具悔意，經此刑之宣告後，應知警惕而無再犯之虞，本
    院因認暫不執行其刑為當，予以宣告緩刑2 年，用啟自新。
三依刑事訴訟法第299 條第1 項前段、第273 條之1 第1 項、第
  310 條之2 、第454 條第2 項，刑法第2 條第1 項前段、第74
  條第1 項第1 款，修正前刑法第336 條第2 項、第41條第1 項
   ，罰金罰鍰提高標準條例第1 條前段、第2 條，判決如主文。
四本案經檢察官高俊申到庭執行職務
五如不服本判決，應於判決送達後10日內，向本院提出上訴狀。
中    華    民    國    95    年    9     月    20    日
                  刑事第五庭法  官  江翠萍
以上正本證明與原本無異。
                            書記官  張茹茵
中    華    民    國    95    年    9     月    26    日
所犯法條：刑法第336 條第2 項
對於公務上或因公益所持有之物，犯前條第1 項之罪者，處1 年
以上7 年以下有期徒刑，得併科5 千元以下罰金。
對於業務上所持有之物，犯前條第1 項之罪者，處6 月以上5 年
以下有期徒刑，得併科3 千元以下罰金。
前二項之未遂犯罰之。


司法院資訊處製作；財團法人民間司法改革基金會備份。
